【裁判字號】    98,易,2045
【裁判日期】    980930
【裁判案由】    毒品危害防制條例
【裁判全文】
臺灣板橋地方法院刑事判決             98年度易字第2045號
公  訴  人  臺灣板橋地方法院檢察署檢察官
被      告  甲○○
上列被告因違反毒品危害防制條例案件，經檢察官提起公訴（98
年度偵字第13155 號），被告於審理程序中為有罪陳述，經告知
簡式審判程序之旨，並聽取當事人之意見後，經本院裁定行簡式
審判程序為審理後，判決如下：
    主  文
甲○○轉讓第三級毒品，處有期徒刑伍月，如易科罰金，以新臺
幣壹仟元折算壹日。緩刑貳年，並應支付國庫新臺幣陸萬元。扣
案如附表所示之第三級毒品（含袋），均沒收之。
    事  實
一、甲○○於民國98年4 月中旬間，由綽號「芭樂」之友人以擔
    保債務之原因（約新臺幣九萬元），將約如附表所示之第三
    級毒品愷他命（含甲○○取得該等毒品後，由其自己及如事
    實欄二所示之本案已經林育正施用部分）質押予甲○○，甲
    ○○即自該時起持有該等數量之愷他命。
二、嗣於98年5 月6 日凌晨零時30分許，甲○○駕駛向友人借用
    之車牌號碼5857-EC 號自用小客車搭載周建佑，抵達林育正
    位在三重市○○○路○段320 號租屋處赴約後，其於等待林
    育正出門之期間，即在該車內自上開「芭樂」轉交之愷他命
    毒品中，取出約可供二人施用份量（未逾行政院所訂轉讓持
    有毒品加重其刑之數量標準）之愷他命滲於香菸內製成愷他
    命香菸數支置於車內供己施用，待於林育正上車後，林育正
    見有愷他命香菸，即拿取其中一支愷他命香菸要求甲○○無
    償轉讓予伊施用，詎甲○○雖明知愷他命為毒品危害防制條
    例第2 條第2 項第3 款規定之第三級毒品，不得轉讓於他人
    ，竟仍同意林育正之要求，而將該支愷他命香菸轉讓與林育
    正施用。嗣於二人在車內將上開愷他命香菸用畢後，於同日
    凌晨1 時10分許，因行經該處員警發覺可疑而上前臨檢盤查
    ，當場在車內扣得附表所示之愷他命，始悉上情。
二、案經臺北縣政府警察局三重分局報告臺灣板橋地方法院檢察
    署檢察官偵辦。
    理  由
一、本案被告甲○○所犯係死刑、無期徒刑或最輕本刑為三年以
    上有期徒刑以外之罪，於本院準備程序進行中，被告先就被
    訴事實為有罪之陳述，經本院告知簡式審判程序之旨，並聽
    取公訴人、被告之意見後，由本院依刑事訴訟法第273 條之
    1 第1 項規定，裁定行簡式審判程序。
二、上開犯罪事實，業據被告於警詢、偵訊及本院審理中坦承不
    諱，核與證人周建佑、林育正分別各於警詢、偵訊中證述之
    情節相符，並有被告、周建佑、林育正台灣檢驗科技股份有
    限公司濫用藥物檢驗報告、現場採證照片四幀在卷可稽，另
    有附表所示之愷他命扣案，足認被告上開具任意性自白，核
    係與事實相符，堪能採信。本案事證明確，被告犯行洵堪認
    定，應予依法論科。
三、核被告甲○○所為，係犯毒品危害防制條例第8 條第3 項之
    轉讓第三級毒品罪。又本案依被告轉讓與林育正之愷他命數
    量，依被告之供述及林育正之證言，參照林育正濫用藥物檢
    驗報告之數值，堪認該數量應係以一支煙滲愷他命之數量無
    訛，顯未達行政院依法訂定發布之轉讓持有毒品加重其刑之
    數量標準第2 條第1 項第3 款規定之該數量（第三級毒品淨
    重二十公克以上），自無庸依毒品危害防制條例第8 條第6
    項之規定加重其刑，併此敘明。爰審酌被告明知愷他命為第
    三級毒品，仍將該毒品轉讓予林育正，除戕害他人身體健康
    外，同時造成社會秩序之潛在危險性，所為非是，檢察官雖
    請求量處其有期徒刑一年六月，惟斟酌其犯罪之動機、智識
    程度、轉讓毒品之數量與價值及其犯後態度等一切情狀，茲
    量處如主文所示之刑，並諭知如易科罰金之折算標準，以示
    懲儆。末查，被告前未因犯罪而受裁判，有臺灣高等法院被
    告全國前案紀錄表在卷可查，其因思慮不周，致犯本罪，惟
    犯後坦承犯行，尚知悔悟，信其經此追訴審判後，當知警惕
    而無再犯之虞，本院綜核上開各情後，認對其宣告之刑以暫
    不執行為適當，爰依刑法第74條第1 項第1 款規定，宣告緩
    刑如主文，惟斟酌本案之犯罪情節，認應予以適當處分，以
    作為警惕，茲依同條第2 項第4 款規定，命被告向國庫支付
    如主文所示金額。
四、扣案如附表所示之白色結體七包，經送內政部刑事警察局檢
    驗結果，檢出含有第三級毒品愷他命成分，有附表所示之鑑
    定書一份在卷可稽。按以依毒品危害防制條例第18條第1 項
    前段之規定，應予沒收銷燬之毒品，以經查獲之第一、二級
    毒品為限。又毒品依其成癮性、濫用性及對社會危害性，共
    分為四級，上開條例並就製造、運輸、販賣、意圖販賣而持
    有、以非法方法使人施用、引誘他人施用及轉讓不同等級之
    毒品等行為，分別定其處罰。至施用或持有第三、四級毒品
    ，因其可罰性較低，故未設處罰之規定，僅就施用及持有第
    一、二級毒品科以刑罰。然鑑於第三、四級毒品均係管制藥
    品，特於同條例第11條之1 明定無正當理由，不得擅自持有
    ；第18條第1 項後段復規定查獲之第三、四級毒品，無正當
    理由而擅自持有者，沒入銷燬之。從而，依同條例第18條第
    1 項後段應沒入銷燬之毒品，專指查獲施用或持有之第三、
    四級毒品而言；倘係查獲製造、運輸、販賣、意圖販賣而持
    有、以非法方法使人施用、引誘他人施用或轉讓第三、四級
    毒品，既屬同條例相關法條明文規定處罰之犯罪行為，即非
    該條項應依行政程序沒入銷燬之範圍。又同條例第19條第1
    項所定「供犯罪所用或因犯罪所得之物」，係指犯第4 條至
    第9 條、第12條、第13條或第14條第1 項、第2 項之罪所用
    或所得之物，不包括毒品本身在內，是尚不得援用此項規定
    為第三、四級毒品之沒收依據。再同條例對於查獲之製造、
    運輸、販賣、意圖販賣而持有、以非法方法使人施用、引誘
    他人施用及轉讓第三、四級毒品之沒收，並無特別規定，如
    其行為已構成犯罪，則該毒品即屬不受法律保護之違禁物，
    應回歸刑法之適用，依刑法第38條第1 項第1 款之規定沒收
    之，始為適法（最高法院96年度台上第884 號判決要旨參照
    ）。爰依刑法第38條第1 項第1 款規定，就附表所示之愷他
    命，為沒收之諭知；又同表各該欄包裝各該毒品用之包裝袋
    ，係包裝各該毒品而與各該毒品難以析離，均應認屬查獲之
    毒品（臺灣高等法院暨所屬法院96年法律座談會刑事類提案
    第18號研討結果參照），是亦屬刑法第38條第1 項第1 款之
    違禁物，自應併予沒收，附此敘明。
據上論斷，應依刑事訴訟法第273條之1第1項、第299條第1項前
段，刑法第11條、第41條第1 項、第74條第1 項第1 款、第2 項
第4 款、第38條第1 項第1 款，毒品危害防制條例第8 條第3 項
，判決如主文。
本案經檢察官陳怡親到庭執行職務。
中    華    民    國    98    年    9     月    30    日
                  刑事第一庭  法  官  陳世旻
┌──────────────────────────────────────────────┐
│附表：                                                                                      │
├──┬──────┬──┬─────────────────────────────────┤
│編號│名稱        │數量│鑑定文號暨鑑定結果                                                │
├──┼──────┼──┼─────────────────────────────────┤
│ 一 │(一)名稱：    │柒包│一鑑定文號：                                                      │
│    │  愷他命。  │    │  內政部刑事警察局98年6 月18日刑鑑字第0980065571號。              │
│    │(二)外觀：    │    │二鑑定結果：                                                      │
│    │  白色結體。│    │  (一)送驗證物：現場編號1 ，疑似Ｋ他命，7 包，該局另予編號Ａ１至Ａ７│
│    │            │    │    。                                                            │
│    │            │    │  (二)編號Ａ１至Ａ７：經檢視均為白色晶體，外觀型態均相似，隨機抽取編│
│    │            │    │    號Ａ５鑑定。                                                  │
│    │            │    │    1.驗前總毛重656.59公克【包裝塑膠袋總重約8.74公克】。          │
│    │            │    │    2.編號Ａ５：                                                  │
│    │            │    │      (1)淨重99.89 公克，取0.15公克鑑定用罄，餘99.74 公克。        │
│    │            │    │      (2)檢出三級毒品" 愷他命" （Ketamine，又稱Ｋ他命）成分。      │
│    │            │    │      (3)純度約99％。                                              │
│    │            │    │    3.依據抽測純度值，推估編號Ａ１至Ａ７均含愷他命之驗前總純值淨重│
│    │            │    │      約641.37公克。                                              │
├──┼──────┴──┴─────────────────────────────────┤
│備註│98年5 月20日修正公佈之毒品危害防制條例，修正增列同法第11條第5 項之「持有第三級毒品純質│
│    │淨重二十公克以上者，處三年以下有期徒刑，得併科新臺幣三十萬元以下罰金。」之規定，惟該修│
│    │正條文係自公布後六個月施行，是本案被告持有數量雖已於二十公克以上，惟依現行條例之規定，│
│    │仍非犯罪行為，附此敘明。                                                              │
└──┴───────────────────────────────────────────┘
上列正本證明與原本無異。
如不服本判決，應於判決送達後10日內敘明上訴理由，向本院提
出上訴狀 (應附繕本) ，上訴於臺灣高等法院。其未敘述上訴理
由者，應於上訴期間屆滿後20日內向本院補提理由書「切勿逕送
上級法院」。
                              書記官  楊雅芳
中    華    民    國    98    年    10    月    7     日
附錄：本案論罪科刑法條
毒品危害防制條例
第   8    條
轉讓第一級毒品者，處一年以上七年以下有期徒刑，得併科新臺
幣一百萬元以下罰金。
轉讓第二級毒品者，處六月以上五年以下有期徒刑，得併科新臺
幣七十萬元以下罰金。
轉讓第三級毒品者，處三年以下有期徒刑，得併科新臺幣三十萬
元以下罰金。
轉讓第四級毒品者，處一年以下有期徒刑，得併科新臺幣十萬元
以下罰金。
前四項之未遂犯罰之。
轉讓毒品達一定數量者，加重其刑至二分之一，其標準由行政院
定之。


司法院資訊處製作；財團法人民間司法改革基金會備份。
